【裁判字號】    90,簡上,428
【裁判日期】    901212
【裁判案由】    確認本票債權不存在
【裁判全文】
臺灣臺中地方法院民事判決  九十年度簡上字第四二八號
    上  訴  人  乙○○
    被上訴人    甲○○
右當事人間請求確認本票債權不存在事件，上訴人對於中華民國九十年九月二十四日
本院臺中簡易庭九十年度中簡字第二○一二號第一審判決提起上訴，本院判決如左：
    主  文
上訴駁回。
第二審訴訟費用由上訴人負擔。
    事  實
甲、上訴人方面：
  一、聲明：求為判決（一）原判決廢棄（二）被上訴人在第一審之訴駁回。
  二、陳述：除與原審判決書所載者相同茲予引用外，補稱：系爭本票之正面及背面
      似有一人以上之筆跡，該等筆跡是否全部為證人許木圳一人所書寫？或除許木
      圳外，有否其他人之筆跡？而該等筆跡中是否有被上訴人之筆跡？凡此，皆有
      待查明。
  三、證據：援用原審之立證方法。
乙、被上訴人方面：
  一、聲明：駁回上訴。
  二、陳述：除與原審判決書所載者相同茲予引用外，補稱：系爭本票上的印章並非
      被上訴人的，是誰蓋章的被上訴人不知道，上面的字及支票背面的字也不是被
      上訴人寫的。被上訴人今年已七十五歲了，日據時代小學唸了五年級，只會寫
      名字而已。
  三、證據：援用原審之立證方法。
    理  由
一、被上訴人主張：上訴人持有以伊及訴外人許木圳所簽發，發票日期民國（下同）
    八十八年五月二十一日、到期日八十八年十二月三十日，金額新台幣一百五十萬
    元之本票（下稱系爭本票）一紙，向台灣台中地方法院（下稱本院）聲請裁定強
    制執行，經該院以九十年度票字第六０六六號裁定准予強制執行。惟上開本票並
    非伊所簽發，顯係他人偽造，伊不應負擔此項本票債務等情，求為確認上訴人持
    有系爭本票對伊之票據債權不存在之判決。
二、上訴人則以：系爭本票係被上訴人之子許木圳向伊借錢而交付，被上訴人係上開
    借款保證人，系爭本票並非偽造等語，資為抗辯。
三、查上訴人執有系爭本票一紙向本院聲請裁定強制執行，經本院以九十年度票字第
    六０六六號裁定准予強制執行之事實，已據上訴人提出本票及本院九十年度票字
    第六○六六號民事裁定一份為證，並為兩造所不爭執。按發票人主張本票係偽造
    、變造，應對執票人向為裁定法院提起確認之訴，非訟事件法第一百零一條第一
    項定有明文。又本票本身是否真實，即是否為發票人所作成，應由執票人負證明
    之責（參照最高法院五十年臺上字第一六五九號判例），故發票人主張本票偽造
    ，依非訟事件法第一百零一條第一項規定，對執票人提起確認本票係偽造或本票
    債權不存在之訴者，應由執票人就本票為真正之事實，先負舉證責任（最高法院
    六十五年度第六次民庭庭推總會決議【一】）。茲被上訴人既否認簽發系爭本票
    ，依上說明，即應由上訴人就系爭本票為真實之事實負舉證責任。而上訴人於原
    審及本審均無法舉證證明系爭本票上所蓋被上訴人印章為真正，並供述：「系爭
    本票是被上訴人的兒子許木圳向我借錢，剛開始是拿權狀給我擔保，後來說權狀
    要用，於是拿此張本票給我，我要求被上訴人擔保的，許木圳拿本票給我時被上
    訴人並未一起來，拿來時本票上面的印章都蓋好了，本票上保證人及地址等都已
    寫好，保證人與地址是誰寫的我不知道，本票背面的字是許木圳將本票交給我以
    後有一天許木圳到我家時我拿給他寫的」等語。且證人即系爭本票共同發票人許
    木圳於原審作證時亦供稱：「系爭本票是我開的，印章是我蓋的。因為我欠他（
    上訴人）錢，要我父親（被上訴人）當保證人。這件事情我父親不知道」等情，
    另本院核對被上訴人當庭書寫之筆跡與系爭本票上之字體亦不相符，足見系爭本
    票上關於被上訴人發票部分並非真正，堪予認定。從而，被上訴人訴請確認上訴
    人持有系爭本票對伊之票據債權不存在，自屬正當，應予准許。原審為不利於上
    訴人之判決，核無不合，上訴論旨指摘原判決不當，求予廢棄改判，非有理由。
四、據上論結，本件上訴為無理由，依民事訴訟法第四百三十六條之一第三項、第四
    百四十九條第一項、第七十八條，判決如主文。
中      華      民      國    九十      年    十二    月     十二       日
                            臺灣臺中地方法院民事第六庭
~B審判長法官  林大洋
~B法      官  周靜秀
~B法      官  莊嘉蕙
右為正本係照原本作成
如對本判決上訴，須於判決送達後二十日內，向本院提出上訴狀，同時表明上訴理由
；如已於本判決宣示後送達前提起上訴者，應於判決送達後十日內補具上訴理由（上
訴僅得以判決適用法規顯有錯誤為理由，並按他造當事人之人數附繕本）。
中      華      民      國    九十      年    十二    月    十二        日
~B法院書記官


司法院資訊處製作；財團法人民間司法改革基金會備份。
